臺灣臺北地方法院刑事判決
111年度審訴字第1817號
公  訴  人  臺灣臺北地方檢察署檢察官
被      告  王彥祥




上列被告因詐欺等案件，經檢察官提起公訴（111年度偵字第892
6號），因被告於本院準備程序中就被訴事實為有罪之陳述，經
本院告知簡式審判程序意旨，並聽取公訴人、被告之意見後，本
院合議庭裁定由受命法官獨任進行簡式審判程序，並判決如下：
    主  文
王彥祥犯三人以上共同詐欺取財罪，處有期徒刑壹年壹月。
    事  實
一、王彥祥於民國110年8月16日前不詳時間，加入通訊軟體Tele
    gram「蝦味先」、「白白」等人及其他真實姓名年籍不詳成
    員組成以話術誆騙不特定民眾交付財物為手段，具有持續性
    、牟利性、結構性之詐欺集團組織（參與犯罪組織犯行部分
    ，非本件之審理範圍），擔任持人頭帳戶提款卡至金融機構
    自動櫃員機提領款項之車手角色。王彥祥與所屬之詐欺集團
    成員，即共同意圖為自己不法所有，基於三人以上詐欺取財
    ，及隱匿特定犯罪所得去向、所在之洗錢犯意聯絡，先由該
    詐騙集團不詳成員以如附表所示之詐騙方式，詐騙如附表所
    示之人，致如附表所示之人陷於錯誤，而於如附表所示時間
    ，匯款如附表所示之款項至如附表所示帳戶後，王彥祥即持
    「蝦味先」所交付之提款卡，於如附表所示時間、地點，提
    領如附表所示之金額後，再將贓款連同提款卡交與「白白」
    ，以此層層轉交之方式隱匿詐欺犯罪所得之去向。嗣經如附
    表所示之人察覺有異報警處理，經警調閱監視錄影畫面後，查
    悉上情。
二、案經韓靜萱訴由臺北市政府警察局中山分局報告臺灣臺北地
    方檢察署檢察官偵查起訴。　　　　
    理  由
一、上揭犯罪事實，業據被告王彥祥於本院準備程序及審理時均
    坦承不諱（見本院卷第55、58頁），核與證人即告訴人韓靜
    萱於警詢時之證述內容（見偵卷第59至63頁）相符，並有桃
    園市政府警察局龍潭分局中興派出所受理各類案件紀錄表、
    陳報單、受（處）理案件證明單、受理詐騙帳戶通報警示簡
    便格式表、內政部警政署反詐騙諮詢專線紀錄表、金融機構
    聯防機制通報單、如附表所示帳戶之客戶基本資料、帳戶歷
    史交易查詢表、監視器影像暨擷取照片等件（見偵卷第85至
    87、105至107、177至185、193至195頁）附卷可稽，足認被
    告之任意性自白係與事實相符，堪予採信。綜上，本案事證
    明確，被告犯行堪以認定，應予依法論科。
二、論罪科刑：
  ㈠核被告所為，係犯洗錢防制法第14條第1項之一般洗錢罪、刑
    法第339條之4第1項第2款之三人以上共同詐欺取財罪。
  ㈡共同實施犯罪行為之人，在合同意思範圍以內，各自分擔犯
    罪行為之一部，相互利用他人之行為，以達其犯罪之目的者
    ，即應對於全部所發生之結果，共同負責；故共同正犯間非
    僅就其自己實施之行為負其責任，並在犯意聯絡之範圍內，
    對於其他共同正犯所實施之行為，亦應共同負責，是於集團
    式犯罪，原不必每一共犯均有直接聯繫，亦不必每一階段均
    參與，祇須以自己共同犯罪之意思，事前同謀，而由其中一
    部分人實施犯罪行為者，即應對於犯罪結果負共同正犯罪責
    ，並無分別何部分為孰人下手之必要。查被告縱未親自參與
    詐騙告訴人，然既於犯意聯絡範圍內相互利用集團成員行為
    ，達犯罪目的，應認被告就前揭犯行，與「蝦味先」、「白
    白」等人及所屬詐欺集團之其餘不詳成員間，有犯意聯絡及
    行為分擔，為共同正犯。
　㈢被告多次提領告訴人所匯入款項之行為，係於密切接近之時
    地實施，侵害同一告訴人之財產法益，各行為之獨立性極為
    薄弱，依一般社會健全觀念，在時間差距上，難以強行分開
    ，應視為數個舉動之接續實行，論以接續犯。　　
　㈣被告前開所犯2罪名，係在同一犯罪決意及預定計畫下所為，
    因果歷程並未中斷，應僅認係一個犯罪行為。是被告係以一
    行為觸犯數罪名，為想像競合犯，依刑法第55條之規定
    ，從一重論以刑法第339條之4第1項第2款之三人以上共同詐
    欺取財罪。
  ㈤「犯（洗錢防制法）前2條之罪，在偵查或審判中自白者，減
    輕其刑」，洗錢防制法第16條第2項定有明文。然按想像競
    合犯之處斷刑，本質上係「刑之合併」，其所謂從一重處斷
    ，乃將想像競合犯組成之評價上數罪，合併為科刑一罪，其
    所對應之刑罰，亦合併其評價上數罪之數法定刑，而為一個
    處斷刑。易言之，想像競合犯侵害數法益者皆成立犯罪，論
    罪時必須輕、重罪併舉論述，同時宣告所犯各罪名，包括各
    罪有無加重、減免其刑之情形，亦應說明論列，量刑時併衡
    酌輕罪部分量刑事由，評價始為充足，然後依刑法第55條前
    段規定「從一重處斷」，非謂對於其餘各罪可置而不論。因
    此，法院決定處斷刑時，雖以其中最重罪名之法定刑，做為
    裁量之準據，惟於裁量其輕重時，仍應將輕罪合併評價在內
    （最高法院108年度台上字第4405號判決、108年度台上大字
    第3563號裁定意旨參照）。查被告就其所為之本件犯行，於
    本院準備程序及審理時均供述詳實、坦承犯行，應認被告對
    洗錢行為之構成要件事實有所自白，原應就其所犯一般洗錢
    罪，依上開規定減輕其刑；惟被告所犯一般洗錢罪屬想像競
    合犯其中之輕罪，亦即被告就本案犯行係從一重之三人以上
    共同詐欺取財罪，就被告此部分想像競合輕罪得減刑部分，
    依上開說明，僅由本院於後述依刑法第57條量刑時一併衡酌
    該部分減輕其刑事由，附此說明。
　㈥爰審酌被告加入詐欺集團擔任提款車手之分工角色，不僅侵
    害告訴人之財產法益，且影響社會治安，實屬不該；惟念被
    告犯後坦承犯行，已見悔意，並與告訴人達成調解，願賠償
    告訴人所受之損害，有調解筆錄1份（見本院卷第67至68頁
    ）在卷可憑，堪認態度尚可。兼衡被告於詐欺集團中並非擔
    任主導角色，暨其犯罪動機、手段、於本院審理時自陳之智
    識程度及家庭生活狀況（見本院卷第62頁）、洗錢犯行部分
    符合洗錢防制法第16條第2項減刑要件、素行等一切情狀，
    量處如主文所示之刑，以資懲儆。
三、沒收：
    被告於本院準備程序時供稱：我沒有因為領錢得到任何報酬
    等語（見本院卷第55頁）。又卷內並無積極證據足認被告有
    因本案犯行獲得任何利益或報酬，自無庸宣告沒收犯罪所得
    ，附此敘明。　
據上論斷，應依刑事訴訟法第273條之1第1項、第299條第1項前
段，洗錢防制法第14條第1項，刑法第11條前段、第28條、第339
條之4第1項第2款、第55條，刑法施行法第1條之1第1項，判決如
主文。
本案經檢察官游忠霖提起公訴，檢察官吳春麗到庭執行職務。
中　　華　　民　　國　　111 　年　　9 　　月　 　7　　日
　　　　　　　　　刑事第二十一庭法　官　倪霈棻
以上正本證明與原本無異。
如不服本判決應於收受送達後20日內向本院提出上訴書狀，並應
敘述具體理由；其未敘述上訴理由者，應於上訴期間屆滿後20日
內向本院補提理由書（均須按他造當事人之人數附繕本）「切勿
逕送上級法院」。告訴人或被害人如對於本判決不服者，應具備
理由請求檢察官上訴，其上訴期間之計算係以檢察官收受判決正
本之日期為準。 因疫情而遲誤不變期間，得向法院聲請回復原
狀。
　　　　　　　　　　　　　　　　書記官　蔡旻璋
中　　華　　民　　國　　111 　年　　9 　　月　　7 　　日
附錄本案論罪科刑法條全文：
中華民國刑法第339條之4
犯第339條詐欺罪而有下列情形之一者，處1年以上7年以下有期
徒刑，得併科1百萬元以下罰金：
一、冒用政府機關或公務員名義犯之。
二、三人以上共同犯之。
三、以廣播電視、電子通訊、網際網路或其他媒體等傳播工具，
    前項之未遂犯罰之。
洗錢防制法第14條
有第2條各款所列洗錢行為者，處7年以下有期徒刑，併科新臺幣
5百萬元以下罰金。
前項之未遂犯罰之。
前二項情形，不得科以超過其特定犯罪所定最重本刑之刑。　
附表：
告訴人 詐騙方式 匯款時間/金額 （新臺幣） 匯入帳戶 提領時間/地點 提領金額 （新臺幣） 韓靜萱 詐欺集團不詳成員，於110年8月17日某時起，佯為網路購物客服人員致電韓靜萱，佯稱因作業疏失至訂單錯誤，需取取消訂單云云，致韓靜萱陷於錯誤，而於右列時間，匯款右列金額至右列帳戶 110年8月18日凌晨0時8分許/ 8萬8,123元 第一商業銀行（帳號：000-00000000000號，戶名：莊廷飛） 110年8月18日凌晨0時16分至19分許/臺北市○○區○○○路0段000號華南銀行南京東路分行 2萬元 2萬元 2萬元 2萬元 8,000元